ACORDAO-COMPLETO-2375806

ACÓRDÃO 652/2020 ATA 2/2020 - PRIMEIRA CÂMARA

VISTOS, relatados e discutidos estes autos de embargos de declaração opostos Cooperativa Agropecuária Sant'Anna Ltda. contra o Acórdão 2485/2019-TCU-Primeira Câmara;
ACORDAM os Ministros do Tribunal de Contas da União, reunidos em sessão da Primeira Câmara, ante as razões expostas pelo Relator e com fulcro nos arts. 32, inciso II, e 34 da Lei 8.443/1992 c/c os arts. 277, inciso III, e 287 do Regimento Interno do TCU, em:
9.1. conhecer dos embargos de declaração opostos pela Cooperativa Agropecuária Sant'Anna Ltda., para no mérito negar-lhes provimento;
9.2. encaminhar cópia desta deliberação ao recorrente;
9.3. remeter os autos à Secretaria de Recursos para exame de admissibilidade do recurso interposto por Antônia Lúcia Navarro Braga (peça 275) .

Embargos de declaração em Tomada de contas especial.

Primeira Câmara

Fundação de Ação Comunitária.

3. Interessados/Responsáveis/Recorrentes:
3.1. Interessado: Ministério do Desenvolvimento Social (extinta) (05.526.783/0001-65)
3.2. Responsáveis: Antônia Lúcia Navarro Braga (XXX.674.201-XX); Copasa - Cooperativa Agropecuária Sant'Anna Ltda. (06.170.519/0001-02); Gilmar Aureliano de Lima (XXX.551.594-XX)
3.3. Recorrente: Copasa - Cooperativa Agropecuária Sant'Anna Ltda. (06.170.519/0001-02).

13.1. Ministros presentes: Vital do Rêgo (na Presidência) e Walton Alencar Rodrigues (Relator).
13.2. Ministros-Substitutos convocados: Marcos Bemquerer Costa e André Luís de Carvalho.
13.3. Ministro-Substituto presente: Weder de Oliveira.

ACORDAO-COMPLETO-2482774

Acórdão 1535/2021 - Plenário

WALTON ALENCAR RODRIGUES

Ministro Walton Alencar Rodrigues.

Trata-se de embargos de declaração opostos pela Cooperativa Agropecuária Sant'Anna Ltda. (Copasa) contra o Acórdão 2485/2019-TCU-Primeira Câmara, que negou provimento ao recurso de reconsideração interposto por Antônia Lúcia Navarro Braga contra o Acórdão 6462/2017-TCU-Primeira Câmara, integrado pelo Acórdão 1000/2018-TCU-Primeira Câmara, por meio do qual a entidade teve contas julgadas irregulares, foi condenada solidariamente em débito e apenada com multa em vista de irregularidades identificadas na execução do Programa do Leite da Paraíba.
Notificada da deliberação proferida no âmbito do recurso manejado por Antônia Lúcia Navarro Braga em 3/9/2019 (peça 272) , a embargante juntou a peça que se analisa aos autos em 12/9/2019 (peça 276) .

8.1. Cassimira Alves Vieira (9169/OAB-PB) e outros, representando Copasa - Cooperativa Agropecuárias Sant'Anna Ltda, Edmundo Amorim Borba Filho e Copasa - Cooperativa Agropecuária Sant'Anna Ltda.;  
8.2. John Johnson Gonçalves Dantas de Abrantes (1663/OAB-PB) e outros, representando Antônia Lúcia Navarro Braga.

Subprocurador-Geral Paulo Soares Bugarin.

TOMADA DE CONTAS ESPECIAL. OPERAÇÃO AMALTEIA DA POLÍCIA FEDERAL. IRREGULARIDADES NA APLICAÇÃO DE RECURSOS DESTINADOS AO PROGRAMA DO LEITE DA PARAÍBA. PREJUÍZOS CAUSADOS AOS COFRES PÚBLICOS FEDERAIS PELA FUNDAÇÃO DE AÇÃO COMUNITÁRIA (FAC) E PELA LATICÍNIO COPASA. CITAÇÃO DOS RESPONSÁVEIS. ACOLHIMENTO PARCIAL DAS ALEGAÇÕES DE DEFESA DA ENTIDADE DE LATICÍNIO. CONTAS IRREGULARES. DÉBITO. MULTA. EMBARGOS DE DECLARAÇÃO CONHECIDOS E NÃO PROVIDOS. RECURSO DE RECONSIDERAÇÃO. CONHECIMENTO. NÃO PROVIMENTO. EMBARGOS DE DECLARAÇÃO. CONHECIMENTO E NÃO PROVIMENTO.

TOMADA DE CONTAS ESPECIAL (TCE)

Secretaria de Recursos (SERUR); Secretaria de Controle Externo de Tomada de Contas Especial (SecexTCE).

Trata-se de embargos de declaração opostos pela Cooperativa Agropecuária Sant'Anna Ltda. (Copasa) contra o Acórdão 2485/2019-TCU-Primeira Câmara, que negou provimento ao recurso de reconsideração interposto por Antônia Lúcia Navarro Braga contra o Acórdão 6462/2017-TCU-Primeira Câmara, com a alteração promovida pelo Acórdão 1000/2018-TCU-Primeira Câmara, por meio do qual a entidade teve contas julgadas irregulares, foi condenada em débito solidariamente e apenada com multa em vista de irregularidades identificadas na execução do Programa do Leite da Paraíba.
Notificada da deliberação proferida no âmbito do recurso manejado por Antônia Lúcia Navarro Braga em 3/9/2019 (peça 272) , a embargante juntou a peça que se analisa aos autos em 12/9/2019 (peça 276) .
Antônia Lúcia Navarro Braga, por sua vez, interpôs o recurso juntado à peça 275, pendente de análise quanto à admissibilidade.
A Copasa aduz omissão e contradição no acórdão embargado, a saber: (i) este processo integra conjunto de 36 tomadas de contas especiais instauradas em razão de irregularidades no Programa do Leite da Paraíba, sendo que em 18 casos a responsabilidade dos laticínios foi afastada em sede de recursos providos; (ii) o novo entendimento do TCU deve ser aplicado à recorrente, haja vista que a Copasa não foi citada na Operação Almateia.
Conheço dos presentes embargos de declaração, por satisfeitos os requisitos ditados pelo art. 34 da Lei 8.443/1992 c/c art. 287, § 1º, do Regimento Interno do TCU.
Quanto ao mérito, verifico que a recorrente tenta, por via recursal inadequada, rediscutir os fundamentos do Acórdão 6462/2017-TCU-Primeira Câmara, alterado pelo Acórdão 1000/2018-TCU-Primeira Câmara, a partir de entendimento inaugurado pelo Acórdão 3575/2019-TCU-Primeira Câmara, aplicado a laticínio que não foi implicado na Operação Almateia, da Polícia Federal, deflagrada por força de gravíssimas irregularidades na execução do Programa do Leite da Paraíba, operacionalizado pela FAC.
Conquanto a pretensão recursal não esteja adequada aos propósitos dos embargos de declaração, por inexistente a premissa de omissão, obscuridade ou contradição do julgado, é certo que, nos termos do art. 35 da Lei 8.443/1992, o interessado pode, ainda, interpor Recurso de Revisão contra o Acórdão 6462/2017-TCU-Primeira Câmara.
Feitas tais considerações, nego provimento aos embargos de declaração opostos pela Cooperativa Agropecuária Sant'Anna Ltda. contra o Acórdão 2485/2019-TCU-Primeira Câmara e VOTO no sentido de que o Tribunal adote a deliberação que ora submeto à apreciação deste Colegiado.
TCU, Sala das Sessões Ministro Luciano Brandão Alves de Souza, em 4 de fevereiro de 2020.
WALTON ALENCAR RODRIGUES 
Relator